臺灣新竹地方法院民事裁定　　　　　　99年度消債更字第55號
聲　請　人　余瑞華
上列聲請人因消費者債務清理事件聲請更生及保全處分，本院裁
定如下：
    主  文
更生及保全處分之聲請均駁回。
聲請費用由聲請人負擔。
    理  由
一、按債務人無擔保或無優先權之債務總額未逾新臺幣(下同)1,
    200 萬元者，於法院裁定開始清算程序或宣告破產前，得向
    法院聲請更生；債務人與金融機構協商成立者，不得聲請更
    生或清算，但因不可歸責於己之事由，致履行顯有重大困難
    者，不在此限；本條例施行前，債務人依金融主管機關協調
    成立之中華民國銀行公會會員辦理消費金融案件無擔保債務
    協商機制與金融機構成立之協商，準用前項之規定，消費者
    債務清理條例第42條第1項、第151條第5項、第6項分別定有
    明文。又聲請更生或清算不合程式或不備其他要件者，法院
    應以裁定駁回之，但其情形可以補正者，法院應定期間先命
    補正，復為同條例第8條所明定。
二、聲請意旨略以：聲請人余瑞華係921 大地震受災戶，為重建
    家園，不得已才向金融機構借貸，前曾於民國95年11月16日
    ，依照中華民國銀行公會會員辦理消費金融案件債務協商機
    制，與最大債權金融機構國泰世華商業銀行( 下稱：國泰世
    華銀行 )成立債務協商，約定聲請人自95年11月起分116 期
    、利率5%，每個月清償47,000元至全部清償為止，協商成立
    時，聲請人95年全年總收入為875,564元，加計退休金239,4
    41元、退撫基金123,957元，共計1,238,962元，平均每月收
    入為103,247 元，惟因聲請人另有房貸每月需支付國泰世華
    銀行33,000元，另民間負債每月亦須償還，生活壓力很大，
    聲請人唯有省吃儉用，才得以按時繳款。不料96年時，聲請
    人收入較95年大幅減少，96年收入降為392,974 元，已較95
    年減少482,590元，平均每月收入減少40,216元(482590÷12
     )，扣除房貸及基本生活所需後，實已無力再繳納協商款47
    ,000元，不得已才在96年10月停止繼續繳納協商款，當時聲
    請人曾向國泰世華銀行申請延期繳款2 個月，但未獲銀行同
    意，而配偶林超然亦因另有金融機構負債須支應，並無餘力
    資助聲請人繳納協商款，導致毀諾，目前聲請人債務總金額
    約為8,573,348 元，實有不可歸責於己之事由，致履行顯有
    重大困難，不得不向本院聲請更生，並聲請保全處分等語。
三、經查：
  (一)本件聲請人曾經參加銀行公會會員辦理消費金融案件債務
      協商機制，並依約自95年11月繳交協商款項至96年10月止
      ，業據聲請人提出協議書、無擔保債務還款計劃各一紙附
      卷可憑，是以，聲請人向本院聲請更生，除須符合消費者
      債務清理條例第151條第5項但書「因不可歸責於己之事由
      ，致履行顯有重大困難者」之要件外，尚應符合該條例第
      42條第1 項所定「債務人無擔保或無優先權之債務總額未
      逾1,200萬元」之要件，方為適法。
  (二)又聲請人前於99年9 月間曾向本院聲請更生，由本院另案
      99年度消債更字第42號案件審理在案，嗣該案以聲請人積
      欠之金融機構債權人多達13家，債務數額高達549 萬餘元
      ，而民間債務人多達7位，債務數額更高達916萬餘元，顯
      見聲請人之無擔保或無優先權之債務總額已逾1,200 萬元
      ，且聲請人之債務關係繁雜，如允其更生之聲請，對於債
      權人所生之不利益過鉅，故其聲請與法未合，乃於99年11
      月2 日駁回其更生之聲請確定在案，此有本院另案99年度
      消債更字第42號民事裁定一紙附卷可稽，復經本院依職權
      調閱99年度消債更字第42號民事案卷核閱無訛。
  (三)再者，聲請人雖於本件陳稱其債務總金額約為 8,573,348
      元，惟觀之聲請人本件所列債權人清冊積欠金融機構債權
      人之債務約為3,673,348 元，顯較本院另案99年度消債更
      字第42號案件函請各債權銀行回報對於聲請人之債權總額
      (含本金、利息、違約金)，新光商業銀行為216,059 元、
      匯豐商業銀行為148,930元、台新商業銀行為253,138元、
      花旗商業銀行為243,098元( 該銀行回報債權額259,718元
      係尚未扣除扣薪款項之金額，故該案以聲請人陳報債權人
      清冊記載之243,098元為準 )、第一商業銀行為278,100元
      、安泰商業銀行為145,696元、中國信託商業銀行為1,090
      ,001元、大眾商業銀行為411,626元、台中商業銀行為184
      ,084元、台北富邦商業銀行為373,545 元、彰化商業銀行
      為162,759元、合作金庫商業銀行為84,024 元、國泰世華
      商業銀行為1,640,552元及已發生之保證債務263,103元，
      即金融機構債務總額為5,494,715元，明顯相差達1,821,3
      67元【計算式為：(5,494,715-3,673,348)=1,821,367 】
      ，則聲請人既未能釋明其於短短1 個月時間，其即能攤還
      上開債權銀行182 萬餘元，則聲請人恐未誠實陳報其對於
      金融機構債權人之債務金額。
  (四)另聲請人雖於本院另案99年度消債更字第42號案件審理期
      間，於99年11月1 日提出民事陳報狀，稱其目前積欠何月
      梅僅200萬元且不計利息、積欠張英招僅50 萬元且不計利
      息、積欠吳芳蘭僅748,617 元，另前已清償陳寶珠、楊淑
      蘭、陳秀英若干元云云，惟觀之聲請人本件所列債權人清
      冊中並未記載其積欠吳芳蘭債務748,617 元，又未提出對
      於黃武雄之債務為何由100 萬元降至60萬元之證據資料以
      供本院審酌，則依聲請人在本院另案所提上開99年11月 1
      日民事陳報狀記載聲請人積欠民間債務人之債務情形計算
      ，可知聲請人對於何月梅積欠200 萬元、對於張英招積欠
      50萬元、對於吳芳蘭積欠748,617 元，積欠陳寶珠本金14
      8萬元( 及自96年起按每萬元每月150元計算之利息，即每
      月22,200元，如自97年1月1日起至99年10月31日止共34個
      月，為754,800元)、楊淑蘭本金20萬元( 及自98年9月2日
      起至99年10月31日止，按年息20%計算之利息，即 46,667
      元)、陳秀英本金48萬元(及自96年9月起按每萬元每月150
      元計算之利息，即每月7,200 元，如自97年1月1日起至99
      年10月31日止共34個月，為244,800元 )、黃武雄本金100
      萬元(自95年1月11日起按每月30,000元計算之利息，如自
      95年2月1日起至99年10月31日止共57個月，為171萬元)後
      ，其民間債務數額為9,164,884 元，另再加計其對於金融
      機構債務即5,494,715 元，則聲請人所積欠金融機構與民
      間債務總額合計為14,659,599元，顯已逾法定無擔保或無
      優先權債務總額1,200萬元之上限。
  (五)況且，聲請人前於99年9月3日向本院另案聲請更生清理債
      務時，依其於99年10月28日民事陳報狀所載，既已積欠民
      間債權人何月梅本金200萬元、吳芳蘭本金748,617元、楊
      淑蘭本金20萬元、陳秀英本金48萬元、陳寶珠本金148 萬
      元、黃武雄本金100萬元、張英招本金100萬元，即民間債
      務本金部分總額為6,908,617 元，惟聲請人於99年12月 8
      日再次向本院聲請更生清理債務時，依據聲請人所提出之
      債權人清冊記載，聲請人積欠民間債權人何月梅本金 200
      萬元、陳秀英本金40萬元、陳寶珠本金140 萬元、黃武雄
      本金60萬元、張英招本金50萬元，共計490 萬元，則聲請
      人上開所述如為真實，自聲請人前次於99年10月28日聲請
      更生時陳述至99年12月8日提出本件更生聲請時，相隔僅1
      個多月，惟聲請人積欠民間債權人之債務金額卻已從6,90
      8,617元降至490萬元，兩者相差2,008,617 元，而聲請人
      既未提出民間債權人對其免除債務之證明資料以供本院審
      酌，應認聲請人於短時間內既可清償至少200 萬元之數額
      ，顯見聲請人尚有清償債務之能力，益見聲請人並非不能
      負擔原先與無擔保債權銀行成立每月還款47,000元之協商
      方案。
四、綜上所述，聲請人前既曾以同一之基礎事實聲請更生，經本
    院另案於99年11月2 日以99年度消債更字第42號裁定駁回其
    聲請確定在案，又於99年12月8 日提出本件更生聲請，且其
    聲請之基礎事實，與前開裁定所認定者並無不同，復未提出
    其他因不可歸責於己之事由致使聲請人履行協商條件困難或
    履行不能之事實，益見聲請人所為本件更生之聲請，與上開
    消費者債務清理條例所定要件不符，屬聲請更生之要件不備
    ，是項不備復無從補正，爰依同條例第8 條之規定，駁回其
    更生之聲請。又本件更生之聲請既經駁回，其保全處分之聲
    請，即失所附麗，亦併予駁回，附此敘明。
中    華    民    國   100    年    1     月    5     日
              民事第一庭    法      官  王佳惠
以上為正本係照原本作成。
如不服本裁定，應於裁定送達後10日內，以書狀向本院提出抗告
，並繳納抗告費新臺幣1千元。
中    華    民    國   100    年    1     月    5     日
                            書  記  官  陳思璟